【裁判字號】    88,訴,579
【裁判日期】    890125
【裁判案由】    分割共有物
【裁判全文】
臺灣雲林地方法院民事判決  八十八年度訴字第五七九號
    原      告  壬○○
    訴訟代理人  甲○○
    被      告  丁○○
    兼右一人
    訴訟代理人  丙○○    住雲.
    被      告  戊○○    住雲.
    訴訟代理人  辛○○○  住雲.
    被      告  己○○    住桃.
    訴訟代理人  癸○○    住桃.
    被      告  庚○○    住雲.
    訴訟代理人  乙○○    住雲.
右當事人間請求分割共有物事件，本院判決如左：
    主    文
兩造共有坐落雲林縣莿桐鄉○○段第三七九之四號、地目建、面積０．０五四四公頃
土地，分割為如附圖乙案所示：
編號Ａ部分、面積０．０一三六公頃分歸原告壬○○取得；編號Ｂ部分、面積０．０
一三六公頃分歸被告丙○○取得；編號Ｃ部分、面積０．０二七二公頃分歸被告戊○○、丁○○、己○○、鍾明共同取得，並按應有部分被告戊○○五分之二，被告丁○○、己○○、鍾明各五分之一之比例保持共有。
訴訟費用由兩造依附圖原應有部分比例負擔。
    事      實
甲、原告方面：
一、聲明：
    兩造共有坐落雲林縣莿桐鄉○○段第三七九之四號、地目建、面積０．０五四四
    公頃土地，准予原物分割，分割為如附圖甲案所示。
二、陳述：
    (1)、坐落雲林縣莿桐鄉○○段第三七九之四號、地目建、面積０．０五四四公頃
        土地，係兩造所共有，各共有人應有部分比如附圖應有部分欄所示。兩造對
        共有土地，並無因物之使用目的不能分割之情形，亦未訂有不分割之契約，
        惟因無法達成分割協議，為此訴請依附圖甲案所示方法分割共有物。
    (2)、採取甲案分割之理由：因兩造各已在附圖甲案所分配位置建有房舍，故依此
        方案分割，最符土地利用及經濟效益。
三、證據：
    提出土地登記簿謄本、地籍圖影本、土地地價證明書及現場相片多紙為證。
乙、被告方面：
一、聲明：同意分割，但主張分割方案如附圖乙案所示。
二、陳述：
    (1)、伊等所有坐落雲林縣莿桐鄉○○段第三七九之四號土地上平房，皆已老舊，
        並無經濟價值，分割時不予保留，以利土地利用。
    (2)、依附圖乙案分割，兩造所有土地，皆面臨莿桐鄉○○路，經濟價值相當，較
        符公平。
丙、本院依職權勘驗現場並函請雲林縣斗六地政事務所派員測量。
    理      由
一、原告主張坐落雲林縣莿桐鄉○○段第三七九之四號、地目建、面積０．０五四四
    公頃土地，係兩造所共有，各共有應有部分比例如附圖所示，兩造對共有土地並
    無因物之使用目的不能分割之情形，亦未訂有不分割之契約，惟因無法達成分割
    協議，為此訴請依附圖甲案所示方案分割共有物等情，業據原告提出土地登記簿
    謄本、地籍圖謄本及土地公告現值證明書為證，堪信屬實，是原告依法請求分割
    共有土地，依民法第八百二十三條第一項之規定，即屬正當，應予准許。
二、按裁判分割共有物定分割方法，應由法院斟酌當事人之意見、共有物之性質、經
    濟效用、土地整体之利用價值及全體共有人之利益等公平決之，為適當之分配，
    不受任何共有主張之拘束，有最高法院四十九年台上字第二五六九號判例足資參
    照。查兩造共有上揭土地，地目建，有前開土地登記簿謄本可按，其形狀呈邊形
    ，前臨寬約十公尺之莿桐鄉○○路，後臨中正路八十九巷二米寬之既成巷道，於
    面臨莿桐鄉○○路部分，分別有原告及被告戊○○所有六十年以上磚造瓦頂平房
    各一棟，其餘部分，則另有被告戊○○、丙○○二人所有四十年至五十年以上之
    磚造瓦房各一棟，業據本院堪驗在卷，製有勘驗筆錄在卷可參。審酌上述土地使
    用現狀、系爭土地係建築用地，前臨約十米寬之光復路，後臨中正路八十九巷二
    米既成巷道，被告戊○○、丁○○、己○○、鍾明之共有意願，及被告等人皆
    表示其上平房皆已老舊，分割時不需保留等情狀，本院認依附圖乙案分割，各共
    有人土地，縱深相若，利用價值相當，前臨光復路，後臨中正路八十九巷之二米
    巷道，皆進出方便，且原告亦得保有其六十年以上磚造瓦房之大部分，應屬持平
    合理；至如依原告所提甲案分割，原告土地緊臨光復路，對原告土地之利用及通
    行，固甚便利，惟被告丙○○所分得土地，將僅臨二米既成巷道，未臨光復路，
    而無適當出入，對之顯失公允，自尚欠允當，故爰依乙案定分割方法如主文第一
    項所示。
三、本件係因分割共有物而涉訟，被告之行為，可認為係按當時之訴訟程度為伸張或
    防禦權利所必要，故由勝訴之原告亦負擔一部訴訟費用，併此敘明。
四、據上論結，原告之訴為有理由，依民事訴訟法第第七十八條、第八十一條第二款
    、第八十五條第一項但書，判決如主文。
中      華      民      國    八十九    年      一      月    二十五    日
                                    臺灣雲林地方法院民事庭
~B法      官  黃峻隆
右為正本係照原本作成。
如對本判決上訴須於判決送達後二十日內向本院提出上訴狀。（須附繕本）
中      華      民      國    八十九    年      一      月    二十五    日
~B法院書記官  周玄鎮


司法院資訊處製作；財團法人民間司法改革基金會備份。
